【裁判字號】    95,台上,3321
【裁判日期】    950615
【裁判案由】    傷害致重傷
【裁判全文】
最高法院刑事判決            九十五年度台上字第三三二一號
    上訴人  甲○○
上列上訴人因傷害致重傷案件，不服台灣高等法院中華民國九十
五年三月三十一日第二審更審判決（九十四年度上更(一)字第七三
八號，起訴案號：台灣基隆地方法院檢察署八十九年度偵字第二
二五九號），提起上訴，本院判決如下：
    主  文
原判決撤銷，發回台灣高等法院。
    理  由
本件原判決撤銷第一審之科刑判決，改判論處上訴人甲○○傷害
人之身體、健康，因而致重傷罪刑，固非無見。
惟查：一、有罪判決書之事實一欄，為其適用法律之基礎，法院
應將依職權認定與論罪科刑有關之事實，翔實記載，然後於理由
內逐一說明其憑以認定之依據，並使事實認定與理由說明，互相
適合，方為合法。原判決事實欄載稱被害人乙○○遭上訴人毆打
受傷後，嗣因該次傷害引起慢性創傷後壓力障礙症，合併解離性
失憶及行為退化，致造成難以回復之精神及認知行為異常身心狀
態，已達無法自主行為能力及「重大不治或難治」之重傷害等情
，其理由引用台北榮民總醫院答覆則謂「由於乙○○之精神狀況
，需視其治療之療效以及個人體質之反應而定，目前無法預期病
患之未來病情改善情形，以及其改善可達何種程度。吳員之傷害
應不屬於重大不治之傷害，但由於其病程較慢性，因此或可歸屬
於難治之傷害」，另依法務部法醫研究所鑑定結果，亦認定告訴
人所受傷害，已該當刑法第十條第一項第六款「難治之傷害」（
見原判決第七、十頁）。其對於被害人遭上訴人毆打，係受刑法
第十條第一項第六款所定重大「不治」或「難治」之傷害，事實
欄記載與理由認定未盡一致，難謂無理由矛盾之違誤。二、卷附
法務部法醫研究所鑑定函，載稱「吳員（即被害人）之受傷造成
慢性創傷壓力障礙症仍源於（民國）八十九年五月十六日與羅氏
（即上訴人）之糾紛引起之創傷，雖無法逕認無相當因果關係，
仍考量精神併發症之原委與個人原有特殊體質遭壓力誘發之相關
性，推定其相關性應較一般正常人為小」等語；參以被害人於遭
上訴人毆打之前一日，亦駕駛基隆市公共汽車，撞及證人黃世宗
駕駛之自用小客車而肇事，據黃世宗於第一審證述：當時被害人
下車認錯，伊「從他（被害人）走路的樣子及說話的方式覺得他
的精神不是很好」、「我記得他的車頭受損很嚴重」，證人即處
理該車禍並帶被害人至警局製作筆錄之警員林建文亦證稱：「當
時我感覺乙○○精神狀況不太好，他數次向我表示頭暈，也有蹲
下休息……我在訊問乙○○時，他有時需要我重複問題才能回答
」云云（見第一審易字卷第一一二至一一四頁），如果無訛，被
害人於遭上訴人毆打前一日即似有頭暈等身體不適之情況，此與
上述鑑定函所謂應考量之「精神併發症之原委與個人原有特殊體
質遭壓力誘發之相關性」，究竟有無關係？原審未進一步查究及
說明釐清，亦嫌調查未盡及理由欠備。以上或為上訴意旨所指摘
，或為本院得依職權調查之事項，應認原判決仍有撤銷發回更審
之原因。
據上論結，應依刑事訴訟法第三百九十七條、第四百零一條，判
決如主文。
中    華    民    國  九十五  年    六    月   十五   日
                      最高法院刑事第七庭
                          審判長法官  呂  潮  澤
                                法官  吳  昆  仁
                                法官  孫  增  同
                                法官  趙  文  淵
                                法官  吳      燦
      本件正本證明與原本無異
                                      書  記  官
中    華    民    國  九十五  年    六    月  二十一  日
                                                      Ｅ


司法院資訊處製作；財團法人民間司法改革基金會備份。
